臺灣高等法院刑事裁定
110年度聲再字第417號
再審聲請人
即受處分人  林言龍


上列聲請人即被告因違反毒品危害防制條例案件，對於本院110年度毒抗字第1082號，中華民國110年7月29日確定裁定（原審案號：臺灣臺北地方法院110年度毒聲更一字第7號），聲請重新審理，本院裁定如下：                    
    主  文
本件重新審理及停止執行之聲請均駁回。
    理  由
一、聲請意旨略以：被告至今仍至派出所驗尿，均為陰性，顯非
    素行欠佳，法意識薄弱，依被告前案之109年度上訴字第244
    4號刑事判決可知，被告仍有戒癮治療之可能性，被告於民
    國106年11月14日經採尿送驗呈陽性後，遭撤銷緩起訴，後
    發現是因為服用感冒藥所導致，有106年度徹緩字第693號可
    證，被告在遭撤銷緩起訴後，有打電話給觀護人詢問是否能
    繼續戒癮治療，觀護人表示因收到撤銷緩起訴處分通知，命
    被告無須前往戒癮治療，被告始未於106年12月、107年2月
    為戒癮治療，是被告並非無故未完成戒癮治療，原裁定未審
    酌上情，自有不當之違誤。被告為常年急性支氣管炎，而服
    用藥物，並非於107年2月3日檢測後，才辯稱服用藥物，被
    告確實服用之藥物有庭呈之「黑色不明液體之塑膠藥瓶」、
    「晟德甘草止藥水」，有錦明耳鼻喉科診所函文、長庚醫院
    回函、證人黃政傑、林世偉、蔡素媒之證述可佐，因此被告
    驗尿出之嗎啡/可待因數值不能排除採尿前服用藥物之可能
    ，原審單以調查愛斯百朗糖漿之購買紀錄，而漏未審酌前開
    有利於被告之證詞，認被告未曾服用服用上開藥水，自無足
    採，並提出被告與派出所員警聯絡資訊截圖，而以本件有發
    現確實之新證據，足認聲請人應不施以觀察、勒戒或強制戒
    治，而有重新審理之必要云云。
二、按觀察、勒戒及強制戒治之裁定確定後，有下列情形之一，
    認為應不施以觀察、勒戒或強制戒治者，受觀察、勒戒或強
    制戒治處分之人，或其法定代理人、配偶，或檢察官得以書
    狀敘述理由，聲請原裁定確定法院重新審理：一、適用法規
    顯有錯誤，並足以影響裁定之結果者。二、原裁定所憑之證
    物已證明為偽造或變造者。三、原裁定所憑之證言、鑑定或
    通譯已證明其為虛偽者。四、參與原裁定之法官，或參與聲
    請之檢察官，因該案件犯職務上之罪，已經證明者。五、因
    發現確實之新證據足認受觀察、勒戒或強制戒治處分之人，
    應不施以觀察、勒戒或強制戒治者。六、受觀察、勒戒或強
    制戒治處分之人，已證明其係被誣告者。又法院認為無重新
    審理之理由，或程序不合法者，應以裁定駁回之，毒品危害
    防制條例第20條之1第1項、第4項前段分別定有明文。　
三、又犯毒品危害防制條例第10條之罪者，檢察官應聲請法院裁
    定，或少年法院（地方法院少年法庭）應先裁定，令被告或
    少年入勒戒處所觀察、勒戒，其期間不得逾2月，毒品危害
    防制條例第20條第1項定有明文。次按毒品危害防制條例第2
    4條修正施行後所定之多元附條件緩起訴處分，並不限於「
    附命緩起訴」，且撤銷緩起訴處分後，亦應由檢察官依法繼
    續偵查或起訴，與修正前所定之「依法追訴」不同，則緩起
    訴處分之效力與曾受「觀察、勒戒或強制戒治」之處遇已無
    法等同視之。又「附命緩起訴」戒癮治療之執行，係以社區
    醫療（機構外醫療體系）處遇替代監禁式治療，使施用毒品
    者得繼續正常家庭及社會生活，尚非集中於勒戒處所，受監
    所矯正、管理，仍難脫其「收容」或「處罰」外觀者，所可
    比擬，於機構外之戒癮治療難達其成效時，再施以機構內之
    強制處遇，亦屬循序漸進之合理矯正方式，而有改採否定說
    的必要。因此「附命緩起訴」之被告縱使完成「戒癮治療」
    ，難認得與觀察、勒戒或強制戒治「已執行完畢」之情形等
    同視之。倘其施用毒品犯行距最近1次「觀察、勒戒或強制
    戒治」執行完畢釋放後已逾3年，縱係於完成戒癮治療3年內
    再犯，仍應依修正後毒品條例第20條第1項、第2項規定進行
    「觀察、勒戒或強制戒治」程序，不得逕行起訴，最高法院
    110年度台上字第2096號判決意旨可資參照。參酌毒品危害
    防制條例第20條之立法理由，施用毒品者未完成「附命緩起
    訴」之戒癮治療，緩起訴處分後經撤銷，其緩起訴處分並未
    完成，自不得解為等同「觀察、勒戒」之處遇已完成，即不
    得認其事實上已接受等同「觀察、勒戒或強制戒治」執行完
    畢釋放之處遇，自無從依此起算3年之再犯期間。
四、經查：
  ㈠聲請人因施用毒品案件，經臺灣臺北地方法院以110年度毒聲
    更一字第7號裁定送勒戒處所觀察、勒戒，期間不得逾2月，
    聲請人不服提起抗告，經本院於110年7月29日以110年度毒
    抗字第1082號裁定駁回抗告確定。原確定裁定業已說明聲請
    人即受處分人甲○○於107年2月13日上午11時9分許臺灣臺北
    地方檢察署觀護人室採尿送驗回溯26小時內，在不詳地點，
    以不詳方式，施用第一級毒品海洛因1次之犯行，雖受處分
    人甲○○於偵查中否認犯行，然其為觀護人採集之尿液檢體，
    經台灣尖端公司驗出其中含嗎啡濃度391ng/mL、可待因134n
    g/mL，結果呈嗎啡陽性、可待因陰性反應等情，有臺灣臺北
    地方檢察署施用毒品犯受保護管束人尿液檢體監管紀錄表、
    台灣尖端公司107年3月9日濫用藥物檢驗報告（尿液編號：0
    00000000號）、採尿報到編號表及「採尿人員應依下列程序
    採集受驗者之尿液」程序確認單等件附卷可稽，足認被告確
    有施用第一級毒品犯行1次之事實；而被告於犯本案前，曾
    因施用毒品案件而經同署檢察官為緩起訴處分，緩起訴期間
    2年，緩起訴期間為106年6月8日起至108年6月7日止，並附
    命應於1年內自費完成戒癮治療，並配合尿液毒品檢驗，嗣
    因犯本案而遭撤銷緩起訴處分，則被告既未完成戒癮治療，
    其遭撤銷緩起訴處分，即不等同曾受觀察、勒戒之處遇，又
    因為未曾受觀察、勒戒或強制戒治之執行，有本院被告前案
    紀錄表在卷可憑，揆諸前開說明，即應由檢察官依現行法規
    定為相關處分，是本件檢察官以抗告人前有多次違反毒品危
    害防制條例之前案紀錄，而裁量選擇聲請將抗告人送勒戒處
    所觀察、勒戒，因認原審法院裁定聲請人應送勒戒處所觀察
    、勒戒，其認事用法並無違法或不當，聲請人否認施用第一
    級毒品，以其在驗尿前有服用止咳藥水等為由抗告，核無理
    由，而駁回其抗告，有本院110年度毒抗字第1082號裁定在
    卷可稽，是該原確定裁定並無適用法規顯有錯誤之情形。
　㈡又聲請人前曾因施用毒品案件，經臺灣臺北地方檢察署檢察
    官以106年度毒偵字第548號附命完成戒癮治療之緩起訴處分
    確定，緩起訴期間為106年6月8日起至108年6月7日止，惟聲
    請人未依緩起訴條件完成戒癮治療，於107年5月22日以107
    年度撤緩字第262號撤銷緩起訴處分等情，有本院被告前案
    紀錄表在卷可佐足見聲請人前經檢察官附命為戒癮治療之緩
    起訴處分並未收效，則檢察官依其調查結果認因緩起訴期間
    另犯本案施用毒品案件，而經撤銷緩起訴處分，認無再為附
    命完成戒癮治療之緩起訴處分之判斷，審酌上開各情後，未
    為附命戒癮治療之緩起訴處分，而聲請原審法院裁定令入勒
    戒處所施以觀察、勒戒，實屬檢察官裁量權之適法行使，難
    認檢察官之判斷有違背法令、事實認定有誤或裁量有重大明
    顯瑕疵之情事，於法核無不合。聲請意旨以其原審未審酌非
    因其原因而未接受戒癮治療云云，依前所述，難認可採。
　㈢至於聲請意旨所稱因有疾病在驗尿前用藥部分，海洛因經注
    射入人體後，約80％於24小時內自尿中排出，一般而言，尿
    液中能否驗出嗎啡陽性與其投與量、投與途徑、採尿時間、
    個人體質及檢驗方法之靈敏度有關，國外曾有文獻報導注射
    6毫克之海洛因鹽酸鹽，其代謝物嗎啡之平均可檢出時限約
    為26小時，有行政院衛生署藥物食品檢驗局81年9月8日81藥
    檢壹字第8114885號函，此為本院職務上已知之事項。又依
    毒品檢驗學上之常規，尿液中含毒品成分反應所使用之檢驗
    方法，對於受檢驗者是否確有施用毒品行為之判斷，在檢驗
    學常規上恆有絕對之影響。以酵素免疫分析或薄層定性分析
    等方式為初步篩檢者，因具有相當程度偽陽性之可能，如另
    以氣（液）相層析、質譜分析等較具公信力之儀器為交叉確
    認，因出現偽陽性反應之機率極低，核足據為對涉嫌人不利
    之認定（最高法院97年度台上字第2016號判決同此見解），
    在臨床上足以排除偽陽性之反應；聲請意旨所提出之用藥部
    分，於原確定裁定已說明均無從排除其服用咳嗽藥水期間同
    時施用第一級毒品海洛因之可能性，且錦明耳鼻喉科106年1
    0月間之函文不影響其107年2月間之驗尿結果（原確定裁定
    理由欄四、㈡項），則其聲請意旨所指，顯不足採。至於聲
    請意旨提出與派出所員警聯絡資訊截圖，僅是聯絡驗尿時間
    ，未有新事實、新證據足以證明其不應施以觀察、勒戒之情
    形，附此敘明。　　　
五、綜上所述，聲請意旨以前開情詞聲請重新審理，核與毒品危
    害防制條例第20條之1第1項第1款之要件不符，聲請人聲請
    重新審理及停止觀察、勒戒處分之執行，均無理由，皆應予
    駁回。
六、末按毒品危害防制條例第20條之1並未規定應通知聲請重新
    審理之聲請人到場，本院自無庸通知聲請人到庭陳述意見之
    必要，附予說明。
據上論斷，應依毒品危害防制條例第20條之1第4項前段，裁定如
主文。
中　　華　　民　　國　　110 　年　　8 　　月　　27　　日
                  刑事第十七庭  審判長法　官  鄭水銓
                                      法　官  姜麗君
                                      法　官  黃雅芬
以上正本證明與原本無異。
不得抗告。
                                      書記官  鄭雅云
中　　華　　民　　國　　110 　年　　8 　　月　　30　　日